臺灣臺北地方法院民事判決　　　　　　 96年度重訴字第478號
原　　　告　突破通訊股份有限公司
法定代理人　甲○○
訴訟代理人　蔡欽源律師
複代理人　　洪紹恆律師（送達代收人）
　　　　　　張少騰律師
被　　　告　乙○○
　　　　　　丙○○
共　　　同
訴訟代理人　李志澄律師
上開當事人間請求侵權行為損害賠償事件，本院於中華民國96年
8月27日言詞辯論終結，判決如下：
    主      文
原告之訴及假執行之聲請均駁回。
訴訟費用由原告負擔。
    事實及理由
一程序方面：按訴狀送達後，原告不得將原訴變更或追加他訴，
  但擴張或減縮應受判決事項之聲明者，不在此限，民事訴訟法
  第255條第1項第3款定有明文。原告起訴請求：(一)被告應連帶
  給付原告新臺幣（本段下同）152,252,030元及其法定遲延利
  息，(二)被告乙○○應給付原告10,155,145元及其法定遲延利息
  ；嗣於民國96年6月29日變更聲明請求：(一)被告應連帶給付原
  告200,531,000元及其法定遲延利息，(二)被告乙○○應給付原
  告10,155,145元及其法定遲延利息；嗣再於96年8月27日變更
  聲明請求：被告應連帶給付原告152,252,030元及其法定遲延
  利息。原告所為，核屬擴張或減縮應受判決事項之聲明，其變
  更均應予准許。
二原告起訴請求：
  (一)被告乙○○自88年間起至92年9月17日止擔任原告之董事長
    兼總經理，綜理原告之業務及決策，被告丙○○則係乙○○
    前妻劉美麗之胞弟。91年3、4月間，被告共同以下列方式侵
    占原告之貨款共計新台幣152,252,030元：
    (1)PIONEER WORLD CO,LTD部分：
      91年3月19日：乙○○以PIONEER WORLD CO,LTD名義向原
      告訂購X64M SDRAM30萬片，總價美金75萬元。91年3月28
      日，乙○○自為原告採購人，以不實採購單（訂單單號
      RY00000000），向佑僑公司採購X64M SDRAM30萬片，總價
      新臺幣20,965,455元（含稅）。丙○○提供容碁公司於91
      年3月26日銷貨X64MSDRAM30萬片之發票予佑僑公司，再以
      佑僑公司於91年3月28日銷售X64MSDRAM30萬片，總價新臺
      幣20,965,455元（含稅）之統一發票予原告。乙○○於同
      年月28日以不實之原告收貨單、採購入庫單、出貨單及發
      票等，表示於同日採購貨物入庫並出貨予PIONEER WORLD
      CO,LTD。91年4月25日，乙○○以PIONEER WORLD CO,LTD
      名義付款，匯款美金749,985元至原告設於上海商業銀行
      世貿分行帳號00000000000000號之帳戶。丙○○以佑僑公
      司願貼付1％利息請求原告提前支付貨款之申請書，經乙
      ○○核准後，原告於同日自臺灣土地銀行東臺北分行匯款
      新臺幣20,755,800元至佑僑公司設於上海商業銀行永和分
      行帳號00000000000000號帳戶。乙○○以不實之繳款單及
      傳票，將上開交易及貼現息等不實事項記入原告總分類帳
      等會計帳冊。丙○○於91年4月25日持佑僑公司上開帳戶
      之存摺及印鑑章，將該款項提領一空，而與乙○○共同將
      其業務上持有之現金變易持有為不法所有之意思侵占入己
      。
    (2)SINOFAIRINTERNATIONAL TRADING LIMD、CHUNG KUNG
      EXPRES SLTD部分：
      91年3月20日、同年月24日，乙○○繼分別以SINOFAIRINT
      ERNATIONAL TRADING LIMD、CHUNG KUNG EXPRES S LTD名
      義向原告各訂購512MK MODULE15000片，總價均為美金180
      萬元。91年3月28日：乙○○自為原告採購人，以不實之
      採購單（訂單單號RY00000000），向容碁公司採購512MK
      MODULE3萬片，總價新臺幣88,313,400元（含稅）。丙○
      ○負責與漢崴公司、和平海灣公司、敦楊公司接洽進貨至
      容碁公司事宜。丙○○以敦楊公司負責人王旭所交付該公
      司設於臺灣中小企業銀行永春分行帳號00000000000號帳
      戶之存摺及印鑑章，利用黃清耀出具容碁公司於同年月25
      日出貨至原告之出貨單。91年3月29日，乙○○以不實之
      原告收貨單、採購入庫單、出貨單、發票及包裝清單等，
      表示於同日採購貨物入庫並出貨予SINOFAIRINTERNATIONA
      L TRADING L IMD及CHUNG KUNG EXPRESS LTD.。91年4月
      26日，乙○○以HSU CHUNG YEH、HUA FUNG CO.名義付款
      而各匯款美金10萬元、美金979,946元至原告上海銀行世
      貿分行帳戶。91年4月24日，乙○○以不實之原告繳款單
      及傳票，由丙○○以黃清耀出具容碁公司願貼付1％利息
      請求突破公司提前支付貨款之申請書，經乙○○核准後，
      由原告於同年4月24日自臺灣土地銀行東臺北分行匯款新
      臺幣87,430,266元至容碁公司設於合作金庫南桃園支庫開
      立帳號0000000000000號帳戶。乙○○再以不實之繳款單
      及傳票，將上開交易及貼現息等不實事項記入突破總分類
      帳等會計帳冊。91年4月24日，丙○○持容碁公司前開帳
      戶之存摺及印鑑章提領現金新臺幣54,460,336元，並匯款
      新臺幣32,969,930元至敦楊公司前揭帳戶，作為容碁公司
      支付貨款予敦楊公司之假象，並旋於翌日持上揭敦楊公司
      帳戶存摺及印鑑章將該款項提領一空，而與乙○○共同將
      其業務上持有之現金變易持有為不法所有之意思侵占入己
      。
    (3)ARX TECHNOLOGY（H.K.）LTD部分：
      91年3月20日，乙○○以ARX TECHNOLOGY（H.K.）LTD名義
      向原告訂購IC 000000-0 00,815片及LCDMODULE 5482片，
      總價新臺幣23,664,925元（美金677,495.71元）。91年3
      月28日，乙○○自為原告採購人，以不實之採購單（訂單
      單號RY00000000），向擎風公司採購IC 000000-0 00,815
      片及LCD MODULE 5482片，總價新臺幣20,603,100元（含
      稅），91年3月28日，丙○○利用謝嘉入開立擎風公司銷
      售同品名、數量、金額之統一發票9紙予原告。91年3月28
      、29日：乙○○以不實之原告收貨單、採購入庫單、出貨
      單、發票及包裝清單等，表示於各該日採購貨物入庫並出
      貨予ARX TECHNOLOGY（H.K.）LTD。91年4月29日，乙○○
      以HUAFUNG CO.名義付款而匯款美金677,477.1元至原告上
      海商業銀行世貿分行帳戶。91年4月25日，丙○○利用周
      志祥出具佑僑公司願貼付1％利息請求原告提前支付貨款
      之申請書，經乙○○核准後，由原告自臺灣土地銀行東臺
      北分行匯款新臺幣20,397,569 元至擎風公司設於彰化商
      業銀行基隆分行帳號00000000000000號帳戶。乙○○再利
      用不實之繳款單及傳票，將上開交易及貼現息等不實事項
      記入原告總分類帳等會計帳冊，91年4月25日，丙○○持
      擎風公司前揭帳戶之存摺及印鑑章將該款項提領一空，而
      與乙○○共同將其業務上持有之現金變易持有為不法所有
      之意思侵占入己。
    (4)CCS TECHNOLOGIES（H.K.）LTD部分：
      91年3月21日，乙○○以CCS TECHNOLOGIES（H.K.）LTD名
      義向原告訂購256M SDRAM 10萬片，總價美金85萬元。91
      年3月28日，乙○○自為原告採購人，以不實之採購單（
      訂單編號RY00000000），向亞嘉達公司採購256MSDRAM 10
      萬片，總價新臺幣23,907,975元（含稅）。丙○○提供容
      碁公司於91年3月26日銷貨256MSDRAM10萬片之發票一紙予
      亞嘉達公司。丙○○利用周志祥開立亞嘉達公司於91年3
      月28日銷售256M SDRAM10萬片，總價新臺幣23,907,975元
      （含稅）之統一發票一紙予原告。91年3月28日，乙○○
      以不實之收貨單、採購入庫單、出貨單及發票等，表示於
      同日採購貨物入庫並出貨予CCS TECHNOLOGIES（H.K.）
      LTD，。91年4月26日，乙○○由RamboLin（即林仁博）匯
      款美金85萬元至上開原告上海商業銀行世貿分行帳戶，作
      為CCS TECHNOLOGIES（H.K.）LT D付款之假象。91年4月
      24日，丙○○利用不知情之周志祥出具佑僑公司願貼付1
      ％利息請求原告提前支付貨款之申請書，經乙○○核准後
      ，由原告自臺灣土地銀行東臺北分行匯款新台幣23,668,
      895元至亞嘉達公司設於上海商業銀行永和分行帳號00000
      000000000號帳戶。乙○○利用不實之繳款單及傳票，將
      上開交易及貼現息等不實事項記入原告總分類帳等會計帳
      冊。91年4月25日，丙○○持亞嘉達公司上揭帳戶之存摺
      及印章將該款項提領一空，而與乙○○共同將其業務上持
      有之現金變易持有為不法所有之意思侵占入己。
    (5)爰依民法第184條第1項、第2項、第185條規定，請求被告
      連帶賠償侵占之貨款新台幣（下同）152,252,030元。
  (二)聲明：
    (1)被告應連帶給付原告152,252,030元及自起訴狀繕本送達
      翌日起至清償日止按年利率5％計算之利息。
    (2)願供擔保請准宣告假執行。
三被告答辯稱：
  (一)被告安排系爭交易係為增加原告之營業績效，所有貨款均已
    回收，匯入原告帳戶，被告並未侵占，原告亦無損害。台灣
    高等法院96年度上重訴字第49號刑事判決雖以被告共同連續
    意圖為自己不法之所有而侵占業務上所持有之物，而各判處
    被告有期徒刑2年，然於理由中亦載明被告事後已還款。
  (二)聲明：
    (1)原告之訴及其假執行之聲請均駁回。
    (2)如受不利判決，願供擔保請准宣告免為假執行。
四本院之判斷
  (一)原告主張被告共同侵占原告於系爭交易之貨款152,252,030
    元，為被告所否認，並答辯如前所述。
  (二)經查，原告對於台灣高等法院96年度上重訴字第49號刑事判
    決理由認被告事後已將侵占之貨款返還原告，並不爭執，且
    陳稱：無論從各筆交易金額或交易總額來看，帳面上由被告
    匯入的金額大於匯出的金額等語。則縱然被告於系爭交易中
    曾有侵占情事，亦難認原告受有損害。從而，原告依侵權行
    為之法律關係，請求被告連帶為損害賠償，即無理由。
五綜上所述，原告依侵權行為之法律關係據，請求被告連帶給付
  原告152,252,030元及其法定遲延利息，並無理由，不應准許
  。原告之訴既不應准許，則其假執行之聲請即失所依據，應併
  予駁回。
六本件事證業已明確，兩造其餘主張陳述及所提之證據，經本院
  審酌後，認均不足以影響本判決之結果，均毋庸再予論述，附
  此敘明。
七據上論結，原告之訴為無理由，依民事訴訟法第78條，判決如
  主文。
中　　華　　民　　國　　96　　年　　8　　月　　28 　　日
                  民事第四庭  法  官   林玲玉
以上正本係照原本作成。
如對本判決上訴，須於判決送達後20日內向本院提出上訴狀。
中　　華　　民　　國　　96　　年　　8　　月　　28 　　日
                              書記官   江虹儀
